臺灣新北地方法院民事裁定
110年度消債清字第207號
聲  請  人  楊淑芬  
代  理  人  鍾欣惠律師(法扶律師)

上列當事人因消費者債務清理事件聲請清算事件，本院裁定如下
：
    主  文
聲請駁回。
聲請費用由聲請人負擔。
    理  由
一、按法院裁定開始清算程序前，得依職權訊問債務人、債權人
    及其他關係人，並得定期命債務人據實報告清算聲請前二年
    內財產變動之狀況。債務人違反前項報告義務者，法院得駁
    回清算之聲請，消費者債務清理條例第82條定有明文。又聲
    請更生或清算不合程式或不備其他要件者，法院應以裁定駁
    回之，但其情形可以補正者，法院應定期間先命補正，復為
    消債條例第8條所明定。蓋債務人於法院裁准消費者債務清
    理程序開啟前，基於謀求自身經濟生活更生之目的，當以積
    極誠實之態度，配合法院進行各項程序。法院雖依消費者債
    務清理條例第9條之規定，有依職權調查必要之事實及證據
    之責，然基於債務人對自身財務、信用、工作之狀況，本應
    知之最詳之理，且按消費者債務清理條例第44條、第82條及
    第46條第3款之意旨，苟債務人怠於配合法院調查，或有不
    實陳述之情形，法院亦得駁回債務人之聲請，顯見消債條例
    藉由課予債務人協力義務之方式，以示其確有債務清理之誠
    意。
二、本件聲請意旨略以：伊之債務主要為積欠星展（台灣）商業
    銀行（下稱星展銀行）之保證債務，係伊於女兒魯皓寧辦理
    汽車貸款擔任保證人而生之債務，主債務人為魯皓寧。伊因
    視網膜病變及罹患糖尿病，致無法工作而無工作所得。伊係
    軍人退伍，目前每月收入僅為國軍退除役官兵輔導員之就養
    金計新台幣（下同）1萬4,558元。又伊每月支出1萬4,699元
    ，不能清償債務。伊未經法院裁定開始更生程序或許可和解
    或宣告破產，爰向本院聲請清算等語。　　
三、經查：
  ㈠聲請人主張於消債條例施行後，向本院聲請債務清理調解程
    序。而最大債權人星展銀行表示因聲請人委任之代理人表示
    該行車貸債務不納入調解，要另行聲請更生清算，因而未出
    席調解，致前置調解不成立等情，有星展銀行陳報狀、調解
    程序筆錄在卷可稽，且經本院調取110年度司消債調字第388
    號卷核閱屬實。
　㈡聲請人具狀聲請清算，主張其有不能清償債務情事，並提出
    財產及收入狀況說明書、全國財產稅總歸戶財產查詢清單、
    105-109綜合所得稅各類所得資料清單、勞工保險被保險人
    投保資料表、國軍退除役官兵輔導委員會-新北市榮民服務
    處就養榮民安置證明書、本院執行命令、陳報狀、中華郵政
    存摺封面及內頁、集保戶往來參加人明細資料表（含帳號）
    、保管帳戶客戶餘額表、各專戶參加人明細資料表、保管帳
    戶各專戶客戶餘額表、客戶存券異動明細表、投資人於各專
    戶無資料明細表、投資人於清算交割銀行未開戶明細表、股
    票查詢表、中華民國人壽保險商業同業公會保險通報作業資
    訊系統資料查詢結果表等件為證（見本院卷第29至33頁、第
    55至58頁、第85至129頁）。依聲請人主張債務金額為139萬
    1,189元，保證債務為132萬5,186元，有出債權人清冊、財
    團法人金融聯合徵信中心-當事人綜合信用報告書、110年11
    月24日民事陳報狀附卷可佐（見本院卷第23頁、第35至37頁
    、85頁）。令本院向星展銀行查詢，經該行函覆本院謂聲請
    人於107年5月向該行申請貸款，並擔任借款人魯皓寧車輛貸
    款保證人，因主債務人僅依約繳款11期即未再繳款，亦有11
    0年11月19日星展銀行陳報狀、車輛貸款繳款明細在卷可佐
    （見本院卷第79至81頁），再經本院通知聲請人於111年9月
    30日到場陳述意見，聲請人陳稱：女兒僅告知汽車被法院扣
    押，目前正在訴訟中，但尚未有後續結果，會與女兒確認訴
    訟現況為何；車貸相關的事情會儘快了解陳報，並於閱完銀
    行函覆資料後一週內陳報等語，有本院送達證書、訊問筆錄
    在卷可稽（見本院卷第133頁、第145至146頁），然聲請人
    迄未陳報星展銀行車貸債務清償情形，亦有本院民事科收文
    資料查詢清單（見本院卷第157頁），聲請人怠於配合法院
    調查，致本院僅知悉107年3月6日至108年10月24日車貸繳納
    情形，而無從知悉聲請人女兒訴訟處理車貸情形，致本院無
    從審酌聲請人目前債務總金額，無從審酌聲請人是否有不能
    清償債務之虞。
、聲請人向本院聲請清算，怠於提出擔任保證人之車貸債務清
    償之相關證明文件，俾利法院判斷是否具備清算原因，聲請
    人迄未向本院陳報有何不能提出之困難，是難認聲請人已盡
    據實報告之協力義務，自無加以保護之必要。從而，聲請人
    既有消債條例第82條所定情形，則依首揭法條說明，自應駁
    回其清算之聲請，爰裁定如主文。
中　　華　　民　　國　　111 　年　　11　　月　　28　　日
              民事第一庭    法　　　官　朱慧真
上為正本係照原本作成
如不服本裁定，應於裁定送達後10日內，以書狀向本院提出抗告
，並繳納抗告費新臺幣1千元
中　　華　　民　　國　　111 　年　　11　　月　　28　　日
                            書　記　官　黃翊芳